【裁判字號】    98,台上,2002
【裁判日期】    980410
【裁判案由】    違反毒品危害防制條例
【裁判全文】
最高法院刑事判決            九十八年度台上字第二００二號
上  訴  人  台灣高等法院檢察署檢察官
被      告  甲○○
上列上訴人因被告違反毒品危害防制條例案件，不服台灣高等法
院中華民國九十八年一月十三日第二審判決（九十七年度上訴字
第四五七五號，起訴案號：台灣板橋地方法院檢察署九十七年度
偵字第六０九八號），提起上訴，本院判決如下：
    主  文
原判決關於被訴販賣第二級毒品予吳主禮部分撤銷，發回台灣高
等法院。
其他上訴駁回。
    理  由
一、發回部分（被訴販賣第二級毒品予吳主禮部分）
本件原判決以：公訴意旨略以：被告甲○○基於營利之意圖，於
民國九十七年一月三十日晚間，先以持用之000000000
0號行動電話，與吳主禮所持有0000000000號行動電
話聯絡，而於同晚十時許，在台北縣三重市○○○路三十六號十
二樓之二被告租屋處樓梯間，以新台幣（下同）三千元之價格，
賣出第二級毒品甲基安非他命一小包予吳主禮等情。因認被告犯
毒品危害防制條例第四條第二項之販賣第二級毒品罪嫌云云。惟
經審理結果，認為被告此部分之犯罪不能證明，因而維持第一審
關於諭知被告此部分無罪部分之判決，駁回檢察官在第二審之此
部分上訴。固非無見。
惟查：（一）無罪判決依法應記載其理由，其所憑之證據及說明
之理由，須與卷內訴訟資料相符，否則即屬證據上理由矛盾之違
法。原判決理由謂：證人吳主禮與被告使用之上述行動電話，於
九十七年一月三十日晚上二十二時之後，固於二十二時二十一分
，二十二時三十七分有二次通話紀錄，惟均係吳主禮撥打予被告
，而非吳主禮所述被告主動撥打之情云云（原判決第五頁第三至
六行），認為吳主禮之警詢內容不可採信，而為有利於被告之認
定。然依卷內資料，吳主禮於警詢經詢問以：你如何與被告聯絡
購買毒品安非他命事宜？答稱：有時是我以000000000
0號打給甲○○0000000000號聯絡購買毒品安非他命
，有時是他打給我，不一定等語（九十七年度偵字第六０九八號
卷第十六頁）。如果不虛，則其二人之聯絡，並非均由其撥打電
話予被告。原判決就此未詳予勾稽說明，其所為前開論斷，即與
卷內資料不符，而有證據上理由矛盾之違背法令。（二）判決書
所載理由矛盾者，其判決當然違背法令。刑事訴訟法第三百七十
九條第十四款定有明文。原判決採被告於審理中證稱：在警詢中
證述所購得毒品安非他命來源是被告，係因當日曾至被告住處，
嗣返回到家就被警查獲，並於身上搜出毒品，以為是被告檢舉，
故向警稱安非他命是跟被告買的等語，資為判決基礎（原判決第
三頁第十五至十八行）。然其理由之說明又以：依吳主禮使用之
0000000000號行動電話自九十七年一月三十日二十二
時許起，迄至同年一月三十一日凌晨一時三十分其為警查獲止，
有相當密集與他人通話紀錄之情形，及其基地台位置，而認吳主
禮於九十七年一月三十日晚上二十二時以後，迄至翌日凌晨一時
三十分為警查獲止，似僅在台北縣蘆洲市○○路附近活動，並未
進入三重地區活動，自無於一月三十日晚上二十二時四十分，在
被告三重之住所購買安非他命之可能云云（原判決第五頁第九至
二十六行）。資為有利於被告認定之理由。其就吳主禮於被查獲
前有無到被告住處之論斷，前後齟齬，有判決理由矛盾之違背法
令。以上或為檢察官上訴意旨所指摘，或為本院得依職權調查之
事項，應認原判決關於此部分有撤銷發回之原因。
二、駁回部分（被訴於九十七年二月二日及九十七年二月九日，
意圖販賣販入第二級毒品部分）
按刑事訴訟法第三百七十七條規定，上訴於第三審法院，非以判
決違背法令為理由，不得為之。是提起第三審上訴，應以原判決
違背法令為理由，係屬法定要件。如果上訴理由書狀並未依據卷
內訴訟資料，具體指摘原判決不適用何種法則或如何適用不當，
或所指摘原判決違法情事，顯與法律規定得為第三審上訴理由之
違法情形，不相適合時，均應認其上訴為違背法律上之程式，予
以駁回。本件原判決維持第一審關於諭知被告被訴於九十七年二
月二日及九十七年二月九日，意圖販賣販入第二級毒品無罪部分
之判決。駁回檢察官在第二審之此部分上訴。係以提起第二審上
訴，上訴書狀應敘述具體理由。倘上訴書狀已提出上訴理由，但
所提非屬具體理由者，第二審法院應以上訴不合法律上之程式，
判決駁回。檢察官關於此部分之上訴書狀，其上訴理由僅泛稱：
原審逕予排除證人吳主禮警詢證詞之證據能力，忽略證人於筆錄
簽名之事實，未令製作筆錄之員警及吳主禮到庭說明，即有應於
審判期日調查之證據未予調查之違法，請撤銷原判決云云。並未
指摘或表明第一審判決關於諭知被告被訴意圖營利，於九十七年
二月二日及九十七年二月九日販入第二級毒品甲基安非他命無罪
部分，有何採證認事、用法或量刑等足以影響判決本旨之不當或
違法，而構成應予撤銷之具體事由。其關於此部分之上訴，自屬
違背法律上之程式，而駁回此部分之上訴。從形式上觀察，原判
決關於此部分並無足生影響判決結果之違背法令情形存在。檢察
官上訴意旨略稱：原審如認定此部分上訴理由並未具體指摘，自
應以裁定命補正，惟並未裁定命補正，又於審判程序時，就此部
分對被告訊問，顯已認此部分業經合法上訴，是原判決以不合法
律上程式為由駁回此部分之上訴，有判決理由矛盾之違背法令等
語。惟查：刑事訴訟法第三百六十七條於九十六年七月四日修正
前之規定為：「第二審法院認為上訴有第三百六十二條前段之情
形者，應以判決駁回之。但其情形可以補正而未經原審法院命其
補正者，審判長應定期間先命補正。」修正後之規定為：「第二
審法院認為上訴書狀未敘述理由或上訴有第三百六十二條前段之
情形者，應以判決駁回之。但其情形可以補正而未經原審法院命
其補正者，審判長應定期間先命補正。」增訂「上訴書狀未敘述
上訴理由」之情形，始應命補正。依其立法理由謂：「因第三百
六十一條第三項已明定上訴書狀未敘述理由者，應於上訴期間屆
滿後二十日內自行補提理由書狀於原審法院，未補提者，應由原
審法院定期間先命補正。惟上訴人如未自行補提理由書狀，亦未
經原審法院裁定命補正者，仍宜由第二審法院審判長定期間先命
補正，必逾期仍不補正者，始予判決駁回。」足認本規定係與第
三百六十一條第三項前段規定：「上訴書狀未敘述理由者，應於
上訴期間屆滿後二十日內補提理由書於原審法院」相互銜接，第
一、二審法院依該二條文之規定，應命補正者，皆以「上訴書狀
未敘述理由」之情形為限。參酌同法第三百六十一條之立法理由
第三項：「上訴書狀必須具備理由，雖為上訴必備之程式，惟上
訴書狀未記載理由者，亦不宜逕生影響上訴權益之效果，爰增訂
第三項，明定得於上訴期間屆滿後二十日內自行補提理由書於原
審法院，以保障其權益。又原審法院對上訴書狀有無記載理由，
應為形式上之審查，認有欠缺，且未據上訴人自行補正者，應定
期間先命補正，爰於第三項後段明定。至上訴理由是否具體，係
屬第二審法院審查範圍，不在命補正之列。」揆其規定之文義及
立法意旨，益足明瞭僅於「上訴書狀未敘述上訴理由」之情形，
為保障上訴人之權益，始有補正之問題。苟被告或檢察官提起上
訴時，上訴書狀已載理由者，即無刑事訴訟法第三百六十七條但
書之適用，而毋庸命補正。本件原判決以上訴人之上訴理由書狀
，關於此部分雖有敘述上訴理由，惟並未具體敘述第一審判決認
事用法有何不當或違法及其量刑有何失入或失出之具體情形，即
與未敘述具體理由無異，因認其上訴不合法律上之程式，而予駁
回。揆諸上開說明，其未命補正，並無適用法則不當或判決理由
矛盾之違法情形。上訴意旨全憑己見，任意指摘，難謂已符合首
揭法定第三審上訴之要件。其關於此部分之上訴違背法律上之程
式，應予駁回。
據上論結，應依刑事訴訟法第三百九十七條、第四百零一條、第
三百九十五條前段，判決如主文。
中    華    民    國  九十八  年    四    月    十    日
                      最高法院刑事第三庭
                          審判長法官  林  增  福
                                法官  張  清  埤
                                法官  陳  世  雄
                                法官  蔡  國  在
                                法官  段  景  榕
      本件正本證明與原本無異
                                      書  記  官
中    華    民    國  九十八  年    四    月   十四   日
                                                      Ｑ


司法院資訊處製作；財團法人民間司法改革基金會備份。
